臺灣彰化地方法院刑事判決
110年度金訴字第32號
公  訴  人  臺灣彰化地方檢察署檢察官
被      告  劉敏南


上列被告因違反洗錢防制法等案件，經檢察官提起公訴（110年
度偵字第386號），本院判決如下：
    主    文
甲○○共同犯詐欺取財罪，處有期徒刑陸月，如易科罰金，以新臺
幣壹仟元折算壹日。
未扣案之犯罪所得新臺幣伍萬元沒收，於全部或一部不能沒收或
不宜執行沒收時，追徵其價額。
    犯罪事實
一、甲○○意圖為自己不法之所有，基於詐欺取財之犯意聯絡，於
    不詳之時間、地點，將其兒子劉OO（民國00年0月生，真實
    姓名年籍詳卷）所申請之中華郵政股份有限公司（下稱郵局
    ）帳號00000000000000號帳戶存摺照片提供予姓名年籍均不
    詳之人使用，嗣該不詳之人，共同意圖為自己不法之所有，
    於109年9月12日14時30分許，在LINE以暱稱「阿坤老爺酒店
    竹簾」打電話給甲○○，稱在LINE暱稱「妍妍」之女子可提供
    援交服務，並以LINE將上開郵局存摺照片提供給甲○○，要求
    甲○○匯款到上開郵局帳戶內，致甲○○陷於錯誤，而分別於10
    9年9月12日20時18分及109年9月14日06時49分，從第一銀行
    帳號00000000000號帳戶匯款新臺幣（下同）5萬元、4萬元
    （因已列入警示帳戶而未被提領）進入上開郵局帳戶，而甲
    ○○隨即於109年9月12日20時36分、38分以自動提款機（ATM
    ）提領4萬元、1萬元，並花用殆盡。俟甲○○發覺受騙報警處
    理，始查知上情。
二、案經甲○○訴由彰化縣警察局北斗分局報告臺灣彰化地方檢察
    署檢察官偵查起訴。
    理    由
壹、證據能力：
    本判決下列所引用被告甲○○以外之人於審判外之陳述，檢察
    官及被告於本院準備程序均同意有證據能力（見本院卷第64
    頁），且本院審酌上開證據資料作成時之情況，尚無違法不
    當及證明力明顯過低之瑕疵，而認為以之作為證據應屬適當
    ，依刑事訴訟法第159條之5第1項規定，均有證據能力。其
    餘認定本案犯罪事實之非供述證據，查無違反法定程序取得
    之情，依刑事訴訟法第158條之4規定反面解釋，亦具證據能
    力。
貳、實體部分：
一、訊據被告固坦承有使用本件之郵局帳戶，並有於犯罪事實欄
    所載時地，以自動提款機提領4萬元、1萬元之事實，惟矢口
    否認有何詐欺犯行，並辯稱：該帳戶是薪轉戶，伊不認識匯
    錢的人，伊拿卡片去刷，發現裡面有錢就領出來云云。經查
    ：
（一）被告上開所坦承之事實，及告訴人甲○○於本件遭詐騙之情
      形，除據被告於警詢、偵訊、本院準備程序及審理中均坦
      承不諱或不爭執外（見偵卷第5至7頁、第48頁正反面，本
      院卷第61至65、92頁），亦核與證人即告訴人於警詢時之
      指證相符（見偵卷第8頁正反面），並有桃園市政府警察
      局桃園分局龍安派出所金融機構聯防機制通報單、受理詐
      騙帳戶通報警示簡便格式表、內政部警政署反詐騙諮詢專
      線紀錄表、便利商店購買點數發票及收據、郵局帳號0000
      0000000000號帳戶存摺在LINE之翻拍相片、上開郵局帳戶
      開戶文件、交易明細表、被告在ATM前提款之相片等件附
      卷可稽（見偵卷第10至31、34至35頁）。足認被告之任意
      性自白與事實相符，此部分之事實堪以認定。
（二）被告雖以前詞置辯，然查，本案帳戶為被告之子劉OO所申
      辦，又因被告個人帳戶無法使用，乃以該帳戶做為薪資轉
      入之帳戶等情，業據被告供認在卷。又觀本件郵局帳戶之
      交易明細，被告工作之「頡櫳苗藝」分別於109年7月9日
      、同年8月10日匯入薪資3萬100元、3萬8,500元，被告亦
      分別於薪資入帳後數日內均將上開金額領出，再觀109年9
      月10日自「頡櫳苗藝」匯入之薪資4萬1,700元，同日被告
      即分4次提領3,000元、2萬元、1萬5,000元、3,500元，當
      日餘額僅剩281元，是被告之薪資均係於每月10日左右轉
      入，此亦為被告所自承（見偵卷第6頁），且被告均習慣
      於該日或數日內盡數提領，而9月份之薪資亦於109年9月1
      0日發薪當日即提領完畢，顯見被告清楚其薪資入帳時間
      及金額。又告訴人於同年月12日20時18分許轉入5萬元後
      ，被告於同日20時36分、38分許立即分別提領4萬元、1萬
      元，有郵局帳戶交易明細1份在卷可查（見偵卷第35頁）
      ，觀被告於告訴人轉帳後20分鐘內即將贓款全數領出，顯
      見其經同案共犯通知而知悉是時將有款項匯入上開帳戶，
      始得於如此短暫之時間內將贓款領出。且被告始終無法交
      代何以知悉上開時間將有錢匯入其帳戶、匯入者為何人。
      再觀詐騙之人既以本案郵局帳戶做為告訴人匯入遭騙款項
      之帳戶，則若非被告對於詐騙之情有所瞭解或與詐騙之人
      有一定之信任基礎，詐騙之人何須以此迂迴方式傳遞款項
      ，徒增該款項於過程中遺失或無法提領之風險。亦可見被
      告上開所辯顯係卸責之詞，均非可採。
（三）本件事證明確，被告之犯行堪以認定，應予依法論科。
二、論罪科刑：
（一）是核被告所為，係犯刑法第339條第1項之詐欺取財罪。起
      訴書雖原認被告係犯係犯刑法第30條第1項、刑法第339條
      第1項之幫助詐欺罪，惟業經公訴人當庭更正為刑法第339
      條第1項之詐欺取財罪（見本院卷第60頁），本院復已告
      知被告所犯罪名，於被告之防禦權並無妨礙，附此敘明。
（二）被告與真實姓名年籍均不詳、撥打電話予告訴人之成年人
      間，就上開詐欺犯行，具有犯意聯絡與行為分擔，並分工
      合作、互相利用他人行為以達犯罪目的，為共同正犯。
（三）被告上開分次提領款項之行為，係於密切接近之時、地實
      施，侵害同一告訴人之財產法益，各行為之獨立性極為薄
      弱，且係出於同一詐欺取財之目的，依一般社會健全觀念
      ，在時間差距上難以強行分開，應視為數個舉動之接續施
      行，合為包括之一行為予以評價，屬接續犯。
（四）爰以行為人之責任為基礎，審酌被告行為時正值壯年，不
      思以正當方式獲取金錢，竟提供其使用之帳戶予同案共犯
      作為告訴人匯款之帳戶，且於告訴人匯入款項後，立即持
      該帳戶金融卡前往自動櫃員機提領詐欺款項，而共同從事
      詐騙犯行，造成告訴人之財產損失及精神痛苦，所為誠屬
      不當。且其前曾因提供帳戶予不詳之人，而幫助犯詐欺取
      財罪，經本院判處有期徒刑5月，仍不知悔改，而再次提
      供帳戶予不詳之人，甚而負責提領贓款，又矢口否認犯行
      ，犯後態度不佳，復未與告訴人達成和解，迄今尚未賠償
      告訴人之損失；及斟酌其犯罪動機、手段、目的、告訴人
      之損害及意見；另考量被告自陳教育程度為國中畢業，從
      事園藝業，月薪約3至4萬元，離婚，有一個未成年小孩須
      扶養，月支出約1至2萬元，在外無負債或貸款等智識程度
      、家庭經濟狀況等一切情狀（見本院卷第94頁），量處如
      主文所示之刑，並諭知易科罰金之折算標準。
三、沒收：
（一）被告所提領之5萬元，係其犯罪所得，並未扣案，復經其
      花用殆盡，業據其於本院準備程序及審理時所供承（見本
      院卷第61、93頁），應依刑法第38條之1第1項前段、第3
      項規定宣告沒收，於全部或一部不能沒收或不宜執行沒收
      時，追徵其價額。
（二）告訴人另外匯入之4萬元，雖亦係遭詐騙之款項，惟因本
      案帳戶已列入警示帳戶而未遭被告提領，復由告訴人領回
      ，有本案郵局帳戶明細、警示帳戶剩餘款項返還申請暨切
      結書、告訴人提供之轉帳紀錄等件在卷可參（見偵卷第35
      頁，本院卷第39至41頁），此部分爰不予宣告沒收，附此
      敘明。
（三）被告用以提領之郵局帳戶，為其子所有，且該帳戶之金融
      卡及存摺均未扣案，惟考量上開存摺、金融卡本體財產價
      值低微，且因上開帳戶業經通報列為警示帳戶而失去作用
      ，衡諸上開物品單獨存在不具刑法上之非難性，倘予沒收
      或追徵，除另使刑事執行程序開啟之外，對於被告犯罪行
      為之不法、罪責評價並無影響，復不妨被告刑度之評價，
      對於沒收制度所欲達成或附隨之社會防衛目的亦無任何助
      益，欠缺刑法上之重要性，而無沒收或追徵之必要，爰依
      刑法第38條之2第2項規定，不予宣告沒收，併此敘明。
四、不另為無罪之諭知部分：
（一）公訴意旨另以：被告前揭行為，亦係基於意圖掩飾或隱匿
      特定犯罪所得來源，或使他人逃避刑事追訴，移轉或變更
      特定犯罪所得之洗錢犯意，尚涉犯洗錢防制法第14條第1
      項洗錢罪嫌等語。
（二）洗錢防制法之立法目的，依同法第1條之規定，係在防制
      洗錢，打擊犯罪。申言之，即在於防範與制止特定犯罪所
      得藉由洗錢行為（例如經由各種金融機構或其他交易管道
      ），使其形式上轉換成為合法來源，而掩飾或切斷犯罪所
      得來源與犯罪之關聯性以躲避查緝。是否為洗錢防制法第
      2條第2款之洗錢行為，自應就犯罪全部過程加以觀察，包
      括行為人是否具有洗錢之犯意，以及有無因而使特定犯罪
      所得之本質、來源、去向、所在、所有權、處分權或其他
      權益有所改變，或有無阻撓或危及對特定犯罪所得來源追
      查或處罰之行為在內。若僅係行為人對特定犯罪所得作直
      接使用或消費之處分行為，尚非該法所規範之洗錢行為。
      經查，被告固提供上開郵局帳戶，嗣由同案共犯持以詐騙
      告訴人，作為詐欺犯罪不法所得之轉帳工具使用，又依同
      案共犯之指示，提領告訴人匯入上開帳戶之款項。惟由被
      告帳戶之交易明細資料，仍可清楚看出或判別何款項係告
      訴人所匯入之金錢，且被告係親自提領款項，又未交付他
      人，而係自行處分，則被告本案提領款項之行為，在主、
      客觀上均非屬以上開帳戶作為掩飾、隱匿其詐欺犯罪所得
      去向之用，而製造金流斷點，與上開條文之構成要件不符
      。
（四）綜上所述，本案依公訴意旨所提出之證據，尚無從認定被
      告有前揭公訴意旨所指洗錢防制法第14條第1項之一般洗
      錢罪犯行，公訴意旨認被告所為另涉上開罪嫌，容有誤會
      。惟公訴意旨既認此部分若成立犯罪，與前揭論罪科刑之
      部分，有想像競合犯之裁判上一罪關係，爰不另為無罪之
      諭知。
據上論斷，依刑事訴訟法第299條第1項前段，判決如主文。
本案經檢察官施教文偵查起訴，經檢察官吳皓偉到庭執行職務。
中　　華　　民　　國　　110 　年　　5 　　月　　26　　日
                  刑事第九庭    審判長法官  王義閔
                                法      官  鮑慧忠
                                法      官  李  昕
以上正本證明與原本無異。
如不服本判決應於收受判決後20日內向本院提出上訴書狀，並應
敘述具體理由；其未敘述上訴理由者，應於上訴期間屆滿後20日
內向本院補提理由書（均須按他造當事人之人數附繕本）「切勿
逕送上級法院」。
告訴人或被害人對於判決如有不服具備理由請求檢察官上訴者，
其上訴期間之計算係以檢察官收受判決正本之日期為準。
中　　華　　民　　國　　110 　年　　5 　　月　　26　　日
                                書  記  官  李政優
附錄本案論罪科刑法條全文：
中華民國刑法第339條
（普通詐欺罪）
意圖為自己或第三人不法之所有，以詐術使人將本人或第三人之
物交付者，處5年以下有期徒刑、拘役或科或併科50萬元以下罰
金。
以前項方法得財產上不法之利益或使第三人得之者，亦同。
前二項之未遂犯罰之。